臺灣高等法院刑事判決　　　　　　　　　　　　　　九十三年度上易字第四二四號
　　上　訴　人　臺灣臺北地方法院檢察署檢察官
　　被　　　告　甲○○
右上訴人因被告違反著作權法等案件，不服台灣台北地方法院九十二年度易字第九一
八號，中華民國九十三年一月十六日第一審判決（起訴案號：台灣台北地方法院檢察
署九十二年度偵字第五三七○號）提起上訴，本院判決如左：
    主  文
原判決關於甲○○公然侮辱部分撤銷。
甲○○連續以散布文字，指摘足以毀損他人名譽之事，處拘役伍拾日，如易科罰金，
以佰元折算壹日。
其他上訴駁回。
    事  實
一、甲○○係台北市大安區○○○路○段六號十一樓之一嚮網科技股份有限公司（以
    下稱嚮網科技公司）之前員工。因對該公司負責人乙○○接受商業週刊雜誌社訪
    談時，所為之言論內容有所不滿，乃意圖散布於眾，於民國九十一年七月下旬某
    日，向雅虎國際資訊股份有限公司（以下簡稱雅虎資訊）申請之免費網頁空間，
    架設標題為「公然說謊的CEO乙○○（網址為http://home/kimo.com.tw/ceokao
    ）」網站，甲○○又以「版主」、「站主」、「不要恨死我」、「不要恨死我２
    」等匿名，自九十一年七月二十四日起至同年八月中旬止，連續在其所架設且為
    不特定人所得共見共聞之網站「打擊惡勢力留言版」中，以「說謊的騙子」、「
    打倒死胖惡魔」、「幹你娘咧」等多篇言論，並散布寄送至嚮網科技公司電子信
    箱及客戶服務信箱，指摘足以毀損乙○○名譽之事。
二、案經被害人乙○○告訴，由內政部警政署刑事警察局移送台灣台北地方法院檢察
    署檢察官偵查起訴。
    理  由
一、有罪撤銷改判部分：
（一）右揭犯罪事實，為被告甲○○於偵審中所坦承，核與告訴人乙○○所指述之情
      節相符，並有該網站之列印資料在卷可稽。雖被告稱係因告訴人發表不當言論
      及數據及其在嚮網科技公司愛情國小之帳號遭停用因而設立該網站。以供公眾
      評論，然其散布的文字，說謊的騙子、死胖惡魔、幹你娘，均涉及私德而與公
      共利益無關，不得以此作為解免其罪責之藉口。被告事證已臻明確，犯行詢堪
      認定，應予依法論科。
（二）核被告所為，係犯刑法第三百十條第二項之散布文字誹謗罪。檢察官起訴認被
      告犯刑法第三百零九條第一項之公然侮辱罪，尚有未洽。且其上訴書中已主張
      係犯散布文字之誹謗罪，起訴法條，應予變更。被告多次犯行，時間接續，方
      法相同，且犯同一罪名之罪，顯係基於概括之犯意，反覆為之，應論以連續犯
      ，並加重其刑。
（三）原審此部分，對被告有罪科刑之判決，固非無見。惟查：1.被告所犯為誹謗罪
      ，原審認為公然侮辱罪。2.原審認被告散布「說謊的騙子」、「幹你娘咧」不
      構成犯罪，不另為無罪之諭知，亦有未洽，而無可維持。檢察官上訴意旨指摘
      原判決不當，為有理由，應由本院將此部分撤銷改判。爰審酌被告犯罪動機、
      目的、犯罪手段、對於被害人所造成之傷害、犯罪所生之危險及損害、犯罪後
      之態度等一切情狀，量處如主文第二項所示之刑，並諭知易科罰金之折算標準
      ，以資懲儆。
二、無罪上訴駁回部分：
（一）公訴意旨另以：被告甲○○架設標題為「公然說謊的CEO乙○○」網站，明知
      「愛情國小」文字及圖案，為嚮網科技公司享有著作權之美術著作，竟未經嚮
      網科技公司同意，擅自於其所架設之「公然說謊的CEO 乙○○」網站首頁中，
      重製嚮網科技公司享有著作權之「愛情國小」文字與圖案。又意圖煽惑他人犯
      罪，於九十一年八月中旬在「公然說謊的CEO 乙○○」網站中或以舉辦「我對
      優仕網總經理乙○○說謊灌水的看法」之徵文活動，或發表「請大家傳紙條告
      訴其他同學們」等言論，教唆、煽惑不特定人至「愛情國小」網站以及「公然
      說謊的CEO 乙○○」網站發表言論批評、侮辱及毀損乙○○之人格，並教導如
      何以匿名發言方式躲避警方之追查，使張軒豪、呂韋伶（已撤回告訴）以及暱
      稱為「希特勒」、「阿呸」等真實姓名年籍不詳之人，先後於「愛情國小」網
      站以及「公然說謊的CEO 乙○○」網站等不特定人均得以共見共聞之處所內，
      發表「吃大便吃昏頭」、「他有啤酒肚」、「長的又胖又醜」、「吃屎吃到腦
      充血」、「該死賤女」、「死要錢胖女人」、「大肚女」、「敗類人渣」等多
      篇足以侮辱、毀損社會上對於乙○○人格評價之言論。因認被告另涉有著作權
      法第九十一條第一項以重製方法侵害他人之著作權罪嫌及有刑法第一百五十三
      條煽惑他人犯罪罪嫌。
（二）按行為後法律有變更者，適用裁判時之法律，但裁判前之法律有利於行為人者
      ，適用最有利於行為人之法律，刑法第二條第一項定有明文。而法律之有利不
      利於行為人，應綜其全部之結果，而為比較，再適用有利於行為人之法律處斷
      （最高法院二十四年上字第四六三四號判例意旨參照）。被告前開行為後，著
      作權法第九十一條業經修正，同年九十二年七月十日生效，新舊法均設有處罰
      明文，是被告行為後法律已有變更，非意圖營利以重製方法侵害他人著作權，
      以修正後著作權法第九十一條第二項較為有利，則依刑法第二條第一項前段之
      規定，自應適用裁判時之新法，合先敘明。
（三）經查：被告重製嚮網科技公司之「愛情國小」文字與圖案至「公然說謊的CEO
      乙○○」網站使用之事實，固為被告所承認，然被告重製之方法，係以電腦軟
      體重製一份後放置於網路空間存檔，網站中每頁內容，係以記載路徑之方式連
      結到存檔位置，若有網路使用者點選進入該網頁時，使用者之電腦會依照該路
      徑之記載，至存檔位置讀取「愛情國小」文字與圖案之資料，顯示於使用者之
      電腦上等情，為一般電腦使用者所周知。被告所為之重製者只有一份。因其重
      製，並無營利意圖，尚未達修正後著作權法第九十一條第二項所規定之超過伍
      份之犯罪構成要件，自不成立犯罪。至被告架設網路，使網路使用者，得以讀
      取該資料之行為，屬新法所新增規範之「公開傳輸」之行為，舊法未有此部分
      之規範。另被告所架設之「公然說謊的CEO 乙○○」網站上，固然有「我對優
      仕網總經理乙○○說謊灌水的看法」、「請大家傳紙條告訴其他同學們」之文
      字，然而，被告以架設網站之目的，及所陳訴之文字，係使知悉者就該部分表
      示意見，且被告於網站中所發表之文字亦陳明「請愛情國小同學利用傳紙條，
      將乙○○說謊的事情告訴其他同學，如果他們不信的話，可以告訴他們網址，
      請他們來看證據」等語（見偵查卷第十三頁），足見被告僅係要以此方法陳明
      ，如認有不同意見（不信的話），請來看證據，是請大眾公評，乙○○在商業
      周刊雜誌，發表意見的不同看法，其行為並未教唆他人犯罪。此外，復查無其
      他積極證據，足以證明公訴人所指被告之行為。
（四）原審對此部分，認不能證明被告犯罪，為其無罪之諭知，於法並無不合。公訴
      人上訴意旨，仍指被告此部分行為，構成犯罪，核無理由，上訴應予駁回。
三、據上論斷，應依刑事訴訟法第三百六十八條、第三百六十九條第一項、第三百六
    十四條、第二百九十九條第一項前段、第三百條，刑法第三百十條第二項、第四
    十一條第一項前段，罰金罰鍰提高標準條例第一條前段、第二條，判決如主文。
本案經檢察官劉靜婉到庭執行職務。
中      華      民      國    九十三    年      六      月      九      日
                              臺灣高等法院刑事第二十庭
                                  審判長法  官  洪  政  雄
                                        法  官  鄧  振  球
                                        法  官  趙  功  恆
右正本證明與原本無異。
不得上訴。
                                        書記官  孫  佩  琳
中      華      民      國    九十三    年      六      月      十      日
附錄本案論罪科刑所適用法條全文：
刑法第三百十條第一項、第二項：
意圖散布於眾，而指摘或傳述足以毀損他人名譽之事者，為誹謗罪，處一年以下有期
徒刑、拘役或五百元以下罰金。
散布文字、圖畫犯前項之罪者，處二年以下有期徒刑、拘役或一千元以下罰金。
